【裁判字號】    98,簡上,611
【裁判日期】    981210
【裁判案由】    傷害
【裁判全文】
臺灣高雄地方法院刑事判決             98年度簡上字第611號
上  訴  人
即  被  告  丙○○
選任辯護人  唐治民律師
上列上訴人即被告因傷害案件，不服本院高雄簡易庭中華民國98
年5 月27日97年度審簡字第6556號所為第一審判決（聲請簡易判
決處刑書案號：臺灣高雄地方法院檢察署97年度偵字第18341 號
），提起上訴，本院管轄之第二審合議庭判決如下：
    主  文
原判決撤銷。
丙○○共同犯傷害罪，處拘役拾日，如易科罰金，以新臺幣壹
仟元折算壹日。
    事  實
一、丙○○與乙○○於民國96至97年間係分別居住在高雄市○○
    區○○路68號5 樓、72號5 樓「友友新貴大樓」（下稱上開
    大樓）之鄰居，兩家間因乙○○於其住處門口鞋櫃擺設之問
    題，相處素為不睦，亦有爭吵互告之情事；嗣丙○○之父楊
    本立於97年4 月10日死亡，丙○○因認楊本立死亡原因與乙○○有關，乃於97年4 月11日上午8 時14分許，在與其母馬
    小莉搭乘電梯途中，正遇在上開大樓電梯口亦等待進入電梯
    之乙○○、丁○○夫婦，丙○○遂以手指著乙○○、丁○○
    ，並以乙○○害死楊本立之事予以質問，雙方因而在該電梯
    口發生爭吵，丙○○、馬小莉並追逐乙○○、丁○○至上開
    大樓1 樓警衛室前，繼續以手指著乙○○、丁○○而爭吵，
    並多次推擠乙○○、丁○○至上開大樓1 樓警衛室前鋼製信
    箱處。詎丙○○與馬小莉（本院另案審結）竟基於共同傷害
    之犯意聯絡，於97年4 月11日上午8 時19分許，在上開大樓
    1 樓警衛室前，先後推擠乙○○，致乙○○撞擊其身後之鋼
    製信箱，而受有左臀部挫傷之傷害。
二、案經乙○○訴由憲兵司令部高雄憲兵隊報請臺灣高雄地方法
    院檢察署檢察官偵查後聲請簡易判決處刑。
    理  由
壹、證據能力部分：
一、按被告以外之人於偵查中向檢察官所為陳述，除顯有不可信
    之情況者外，得為證據，刑事訴訟法第159 條之1 第2 項定
    有明文。本件證人即告訴人乙○○、證人丁○○、甲○○於
    檢察官偵查中具結後所為之證述，並無何顯不可信之情況，
    依上說明，其於偵查中之證言自均具有證據能力。
二、次按「除前3 條之情形外，下列文書亦得為證據：... 三、
    除前二款之情形外，其他於可信之特別情況下所製作之文書
    。」刑事訴訟法第159 條之4 第3 款定有明文。查證人乙○○之健仁醫院診斷證明書係醫師依於業務上或通常業務過程
    所須製作之病歷紀錄文書所製作之紀錄文書，且記錄時亦無
    預見日後將作為證據之偽造動機，其虛偽之可能性較小，且
    如讓製作者以口頭方式在法庭上再重述過去之事實或數據，
    實際上有其困難，具有一定程度之不可代替性，復無顯不可
    信之情況，依上開規定，該診斷證明書應具有證據能力。
三、按被告以外之人（包括證人、鑑定人、告訴人、被害人及共
    同被告等）於審判外之陳述雖不符刑事訴訟法第159 條之1
    至之4 等4 條之規定，而經當事人於審判程序同意作為證據
    ，法院審酌該言詞陳述或書面陳述作成時之情況，認為適當
    者，得為證據。而當事人、代理人或辯護人於法院調查證據
    時，知有前項不得為證據之情形，而未於言詞辯論終結前聲
    明異議者，視為有前項之同意，刑事訴訟法第159 條之5 定
    有明文。查證人馬小莉於警詢時之證述及及本判決後述所引
    用供述形式之書面證據，其性質雖屬傳聞證據，且當事人均
    已知上述證據乃傳聞證據，而未於言詞辯論終結前聲明異議
    ，本院審酌上開證據與本案犯罪事實具有關連性且無不當取
    得之情形，認為以之作為本案之證據亦屬適當，揆諸前開規
    定，上開證據均應具有證據能力。
貳、實體部分：
一、訊據被告丙○○矢口否認有何傷害犯行，辯稱：其並未連續
    猛烈推撞、毆打乙○○背部及推乙○○去撞鋼製信箱，否則
    乙○○之傷勢應在背部且更為嚴重才是；且其將與乙○○發
    生激烈爭吵之馬小莉帶出大門時，並未以肩膀用力碰撞乙○○致乙○○受傷，此部分應是監視畫面重疊所致，況其當時
    只是在勸架，是其並未與馬小莉共同傷害乙○○云云，經查
    ：
  (一)被告丙○○與告訴人乙○○於96至97年間係分別居住在上開
    大樓之鄰居，兩家間因告訴人乙○○住處門口鞋櫃擺設之問
    題，相處素為不睦，亦有爭吵互告情事，嗣被告之父楊本立
    於案發前一日即97年4 月10日死亡等節，業據證人即告訴人
    乙○○、證人丁○○、馬小莉證述在卷，並有臺灣高雄地方
    法院檢察署檢察官不起訴處分書、個人基本資料查詢結果在
    卷可按，且為被告所是認，足見本件案發前，二家間即因鞋
    櫃擺放之事而互有嫌隙，雙方更因此對簿公堂，故被告懷疑
    其父死亡原因與證人乙○○有關，即非不可想像。
  (二)嗣被告於楊本立死亡之翌日即97年4 月11日上午8 時14分許
    ，在與其母馬小莉搭乘電梯途中，正遇在上開大樓電梯口亦
    等待進入電梯之證人乙○○、丁○○夫婦，被告遂以手指著
    乙○○、丁○○，並以乙○○害死楊本立之事予以質問，雙
    方因而在該電梯口發生爭吵，被告與馬小莉並追逐乙○○夫
    婦至上開大樓1 樓警衛室前等情，業據證人乙○○於本院審
    理時證稱：案發當天其與丁○○要搭電梯上樓回家時正遇被
    告與馬小莉，不知為何被告及馬小莉以手指著其與丁○○，
    並質問其夫妻害死楊本立，當時其想躲避被告而朝1 樓大門
    口跑去，但被告及馬小莉竟自後方搶先追至1 樓大門警衛室
    前不讓其離去，並繼續指責其害死楊本立而爭吵等語明確（
    參本院二審卷第94頁，警卷第8 頁），核與證人丁○○於本
    院審理時證稱：案發當天在電梯口遇到被告及馬小莉母子時
    ，被告就一直以手指著其與乙○○並質問其為何害死楊本立
    ，其因害怕得罪被告就想改走樓梯離開，但被告及馬小莉不
    願讓其2 人離開，其與乙○○遂趁機跑向1 樓門口，但被告
    與馬小莉亦跑到1 樓管理室前阻止其離去等語相符（參本院
    二審卷第98頁，警卷第16頁），亦與本院勘驗案發現場監視
    錄影光碟中，所呈現之被告在電梯口以手指著乙○○爭執及
    乙○○、丁○○下樓走向管理室，被告與馬小莉隨後亦追下
    樓等過程若合符節，有本院勘驗筆錄附卷可憑（參本院二審
    卷第55頁勘驗筆錄一至四），足見被告於案發當天，因認證
    人乙○○、丁○○害死其父楊本立，因而在該大樓電梯口前
    質問證人乙○○、丁○○，之後更追逐乙○○、丁○○至案
    發地點即該大樓1 樓警衛室前之情，亦可認定。
  (三)另被告及馬小莉在該大樓1 樓管理室前追及證人乙○○、馬
    景媚後，仍持續以手指著乙○○、丁○○而爭吵，並有多次
    推擠乙○○、丁○○至管理室前方鋼製信箱處，嗣於同日上
    午8 時19分許，馬小莉先推擠乙○○、被告見狀亦向前推擠
    乙○○，致乙○○撞擊其身後之信箱，而受有左臀部挫傷之
    傷害等情，業據證人乙○○於本院審理時證稱：被告於當日
    8 時16分至19分間均有多次出手，不止是推，還有用拳頭，
    但實際造成其左臀部受傷的時間點係在8 時19分的時候，該
    次由馬小莉先出手，被告接著出手，被告與馬小莉從當日上
    午8 時19分8 秒一直施暴到28秒等語（參本院二審卷第91～
    93頁）；證人丁○○於本院審理時證稱：當天被告連續推擠
    其與乙○○，使其與乙○○多次碰到後面的鋼製信箱，因為
    其聽見後面有碰撞的聲音，當時其亦有受傷，只是沒有去驗
    傷而已，其夫乙○○左臀部會受傷是因為被告與馬小莉以整
    個手臂推擠其與乙○○，致乙○○撞擊背後之信箱而受傷，
    過程中其與乙○○不停的遭被告及馬小莉推擠等語明確（參
    本院二審卷第95～98頁）；且本院依職權勘驗案發現場監視
    錄影光碟，其中8 時16分13秒以後：被告用手指著丁○○爭
    吵並有不斷往前推擠動作，馬小莉亦不斷向乙○○、丁○○
    推擠，乙○○則以背部隔開被告等2 人保護丁○○，被告及
    馬小莉仍不斷將乙○○、丁○○推擠至信箱處，丁○○背部
    因而多次碰撞信箱，之後被告繞過馬小莉衝向乙○○、丁○○，而將乙○○2 人推擠至畫面右下角。嗣於8 時19分11秒
    ～27秒：馬小莉指著乙○○爭吵，馬小莉推擠乙○○致乙○○背部碰撞信箱，隨後被告亦加入推擠行列等情，有本院勘
    驗筆錄在卷可考（參本院二審卷第56～57頁勘驗筆錄五、七
    、十四），足徵被告與馬小莉確有在上開大樓1 樓管理室前
    ，多次推擠證人乙○○、丁○○至信箱處之舉動，之後更於
    當日上午8 時19分許，先後推擠乙○○致乙○○因而碰撞身
    後信箱之事實，而此部分之客觀事實，又恰與證人乙○○、
    丁○○前揭證述相符，可見證人乙○○、丁○○上開所證，
    應屬非虛，亦與事實相符；再參以證人乙○○所受傷勢為左
    臀部挫傷等情，有健仁醫院於案發當日所出具之診斷證明書
    附卷可佐（參警卷第12頁），應可想像係證人乙○○遭被告
    及馬小莉推擠，以致背後撞擊鋼製信箱而致左臀部受傷無訛
    ，益見被告、馬小莉於上開時間，在上開大樓1 樓管理室前
    ，先後推擠乙○○，致乙○○因而碰撞身後信箱而受有左臀
    部挫傷之事實，至為灼然。
  (四)被告固辯稱：其並未連續猛烈推撞、毆打乙○○背部及推乙○○去撞鋼製信箱，否則乙○○之傷勢應在背部且更為嚴重
    才是，當時其只是在勸架，並未傷害乙○○云云。惟查被告
    於案發當日多次推擠證人乙○○至上開大樓1 樓管理室前鋼
    製信箱處，之後更於當日上午8 時19分許，與馬小莉先後推
    擠乙○○致乙○○因而碰撞身後信箱，而受有左臀部挫傷之
    事實，業據證人乙○○、丁○○證述在卷，且經本院勘驗屬
    實，已如前述，被告既未能提出任何有利之證據以證明其當
    日並未推擠乙○○成傷，是其所辯，已難採信；且被告早於
    上開大樓電梯口時，因認證人乙○○、丁○○害死其父楊本
    立，因而在該大樓電梯口前以手指著證人乙○○、丁○○並
    以其2 人害死楊本立一事予以質問，之後更追逐乙○○、丁○○至案發地點即該大樓1 樓警衛室後，猶持續以手指著證
    人乙○○、丁○○而爭吵，並有多次推擠證人乙○○、丁○○至管理室前方鋼製信箱處之事實，亦據本院認定如前，顯
    見被告當時氣憤難平，且多次有主動向證人乙○○、丁○○
    尋釁之舉動，實難認被告當時之舉動僅止於勸架；況被告與
    馬小莉於當日上午8 時19分11秒至27秒，先後推擠乙○○，
    致乙○○因而碰撞身後信箱，而受有左臀部挫傷後，再於同
    日上午8 時19分28秒，以左肩用力碰撞乙○○，致乙○○背
    部因而撞擊信箱等情，有本院勘驗筆錄在卷可證（參本院二
    審卷第57頁勘驗筆錄十五），雖本次撞擊並非證人乙○○上
    開左臀部挫傷之成因，有證人乙○○筆錄在卷可查（參本院
    二審卷第59頁），然依被告上開舉動，適足反徵被告就其所
    為是否造成證人乙○○受傷一情，主觀上確有知與欲之故意
    存在，故被告辯稱：其當時只是在勸架，並無傷害乙○○意
    思云云，實難憑取。至被告又辯稱：上開碰撞應係畫面重疊
    所致云云，然依本院勘驗結果，被告以左肩碰撞證人乙○○
    後，乙○○之背部即因此碰撞信箱，依物理作用推論，證人
    乙○○必遭被告來自右方之攻擊，故其身體方有向後方彈開
    之不尋常移動而碰撞畫面左方信箱之情，從而，被告上開所
    辯，亦與事實不符，為本院所不採信。
  (五)按意思聯絡並不限於事前有所謀議，及僅行為當時有共同犯
    意之聯絡者，亦屬之，且其表示之方法，亦不以明示通謀為
    必要，即相互間有默示之合致，亦無不可。本件被告於上開
    時間，在上開大樓1 樓管理室前，與馬小莉先後推擠乙○○
    ，致乙○○因而碰撞身後信箱而受有左臀部挫傷等情，已如
    前述，審酌被告與馬小莉自上開大樓電梯口偶遇證人乙○○
    、丁○○起，即不停以乙○○害死楊本立一事予以質問，且
    於上開大樓1 樓管理室前，多次共同推擠乙○○、丁○○至
    管理室前方鋼製信箱處，使乙○○、丁○○背部因而多次碰
    撞信箱，之後更於上開時間，先後推擠乙○○致乙○○受有
    左臀部挫傷，足見被告斯時主觀上與馬小莉間，應有傷害之
    犯意聯絡及行為分擔無訛，從而，被告與馬小莉於上開時、
    地，共同以推擠之方式傷害證人乙○○之事實，實堪認定。
  (六)綜上，本件事證明確，被告共同傷害犯行，應堪認定。
二、核被告所為，係犯刑法第277 條第1 項之普通傷害罪。其與
    馬小莉就上開傷害犯行，有犯意聯絡及行為分擔，應論以共
    同正犯。原審認被告罪證明確，而予以論罪科刑，固非無見
    ，惟查：(一)本件被告與馬小莉共同傷害證人乙○○之時間點
    應為97年4 月11日上午8 時19分許，有證人乙○○之證述及
    本院勘驗筆錄在卷可證，已如前述，原審引用檢察官聲請簡
    易判決處刑書認為案發時間係97年4 月11日上午8 時10分許
    ，已有未合；(二)被告係與馬小莉共同犯上開傷害犯行，原審
    未論以其2 人係共同正犯，亦有未恰。被告執前詞提起之上
    訴意旨，雖無理由，然原審既有上述可議之處，仍應由本院
    撤銷改判。爰審酌被告不思以理性和平之方式解決紛爭，竟
    因懷疑其父死亡之原因與告訴人乙○○有關，即與馬小莉以
    推擠之方式致告訴人受有上開傷勢，所為實不足取，且犯後
    猶矢口否認犯行，迄今仍未與告訴人達成和解，或賠償告訴
    人之損害，難見有何悔意；惟念及被告甫遭父喪，實難期可
    以理性克制衝動，且除與告訴人間之衝突外，別無其他前案
    紀錄，有臺灣高等法院被告前案紀錄表在卷可稽，素行尚可
    ，及其手段、告訴人所受傷勢尚輕等一切情狀，量處如主文
    所示之刑，並考量被告職業、經濟狀況等情，諭知以新臺幣
    1,000 元折算1 日之易科罰金折算標準，以示懲儆。至公訴
    檢察官雖當庭求處被告有期徒刑2 月，然本院審酌上情認檢
    察官求刑尚嫌過重，應以主文所示之刑較為適當，併此指明
    。
據上論斷，應依刑事訴訟法第455 條之1 第1 項、第3 項、第36
9 條第1 項前段、第364 條、第299 條第1 項前段，刑法第28條
、第277 條第1 項、第41條第1 項前段，刑法施行法第1 條之1
，判決如主文。
本案經檢察官余彬誠到庭執行職務。
中    華    民    國    98    年    12    月    10    日
                  刑事第十五庭  審判長法  官  莊珮君
                                      法  官  吳佳樺
                                      法  官  王俊彥
不得上訴。
以上正本證明與原本無異。
中    華    民    國    98    年    12    月    10    日
                                      書記官  鄭永媚
附錄本案論罪科刑法條：
中華民國刑法第277 條
（普通傷害罪）
傷害人之身體或健康者，處3 年以下有期徒刑、拘役或1 千元以
下罰金。
犯前項之罪因而致人於死者，處無期徒刑或7 年以上有期徒刑；
致重傷者，處3 年以上10年以下有期徒刑。


司法院資訊處製作；財團法人民間司法改革基金會備份。
